【裁判字號】    89,簡上,133
【裁判日期】    891004
【裁判案由】    給付票款
【裁判全文】
臺灣彰化地方法院民事判決  八十九年度簡上字第一三三號
    上  訴  人  乙○○
    被 上訴 人  甲○○
右當事人間請求給付票款事件，上訴人對於中華民國八十九年六月三十日本院彰化簡
易庭第一審判決（八十九年度彰簡字第二０二號）提起上訴，本院判決如左：
    主      文
上訴駁回。
第二審訴訟費用由上訴人負擔。
    事      實
甲、上訴人方面：
  一、聲明：(一)原判決廢棄。(二)被上訴人在第一審之訴駁回。(三)第一、二審訴訟費用
      由被上訴人負擔。
  二、陳述：除與原審判決記載相同者，予以引用外，並補稱被上訴人原係以票據之
      法律關係請求清償新台幣（下同）三十五萬元之票款，惟該紙支票發票日係民
      國八十六年十二月十六日，被上訴人請求給付票款，已逾一年之時效，自無理
      由。又被上訴人於八十九年六月二十二日原審言詞辯論期日所為訴之變更，上
      訴人並未同意，原審認不甚礙上訴人之防禦及訴訟終結，上訴人甚感不服。
  三、證據：引用原審提出之證據。
乙、被上訴人方面：
  一、聲明：(一)上訴駁回。(二)第二審訴訟費用由上訴人負擔。
  二、陳述：除與第一審判決記載相同者，予以引用外，並補稱當時係用轉帳之方式
      借款給上訴人，提起本訴之目的係希望能拿到債權憑證。
  三、證據：除援用引用之立證方法外，並補提銀行存摺影本一份為證。
    理      由
一、按訴狀送達後，原告不得將原訴變更，但不甚礙被告之防禦及訴訟終結者，不在
    此限；又法院因第二百五十條第一項但書規定，而准許訴之變更或追加，不得聲
    明不服，民事訴訟法第二百五十五條第一項第七款及第二百五十八條第一項分別
    定有明文。又所謂不甚礙被告之防禦及訴訟終結者，係指如變更之新訴得利用以
    前之訴訟資料，或僅須調查少數之其他訴訟資料而言。本件被上訴人聲請支付命
    令經上訴人異議後，其依據票據之法律關係請求上訴人給付票款三十五萬元，嗣
    於八十九年六月二十二日原審言詞辯論期日，被上訴人改依借貸之法律關係請求
    ，上訴人雖表示不同意，惟上訴人於原審已自認向被上訴人借用五十五萬元，嗣
    後已清償二十萬元，尚欠三十五萬元等情，則被上訴人就借貸之原因事實依法自
    得免除舉證責任，法院亦勿庸調查任何證據資料，原審因而認定被上訴人為訴之
    變更不甚礙被告之防禦及訴訟終結，核與上開規定並無相符。準此，上訴人徒以
    原審未經其同意，即准許被上訴人為訴之變更係不合法云云，洵屬無據。
二、按借用人應於約定期限內，返還與借用物種類、品質、數量相同之物，民法第四
    百七十八條前段定有明文。本件被上訴人主張上訴人於八十六年四月十一日向其
    借用五十五萬元，陸續償還二十萬元後，尚餘三十五萬元未清償，上訴人遂於八
    十六年十月間簽發票據號碼為00000000號、發票日為八十六年十二月十
    六日、金額為三十五萬元、付款人為臺中區中小企業銀行（已改制為臺中商業銀
    行）彰化分行之支票一紙交予被上訴人收執等情，業據被上訴人於原審提出支票
    暨退票理由影本各一份為證，並有被上訴人於本院審理時補提銀行存摺影本一份
    附卷可佐，且為上訴人所不爭執，自堪信為真實。準此，被上訴人於該紙支票屆
    期提示，而未獲付款，主張約定清償期限屆至，本於消費借貸之法律關係請求清
    償借款，揆諸前開法律規定，洵屬有據。
三、從而，原審判決命上訴人應給付被上訴人三十五萬元，及自退票日翌日即八十七
    年一月十六日起至清償日止，按年息百分之五計算之法定遲延利息，於法並無不
    合。上訴意旨指摘原判決不當，求予廢棄改判，為無理由，應予駁回。
據上論結，本件上訴為無理由，依民事訴訟法第四百三十六條之一第三項、第四百四
十九條第一項、第七十八條，判決如主文。
中      華      民      國    八十九    年      十      月      四      日
                              臺灣彰化地方法院民事第二庭
~B審判長法官  羅培昌
~B法      官  李水源
~B法      官  陳正禧
右為正本係照原本作成
本判決不得上訴。
~B法院書記官   李  巧
中      華      民      國    八十九    年      十      月      四      日


司法院資訊處製作；財團法人民間司法改革基金會備份。
